【裁判字號】    99,聲再,21
【裁判日期】    991022
【裁判案由】    聲請再審
【裁判全文】
臺灣臺北地方法院刑事裁定              99年度聲再字第21號
聲  請  人  甲○○
即受判決人
上列聲請人即受判決人因毒品危害防制條例案件，對於本院99年
度簡上字第136 號確定判決，聲請再審，本院裁定如下：
    主  文
再審之聲請駁回。
    理  由
一、聲請人即受判決人甲○○聲請再審意旨略以：按不得上訴於
    第三審法院之案件，經第二審確定之有罪判決，如就足生影
    響於判決之重要證據漏未審酌者，依刑事訴訟法第421 條之
    規定，得為受判決人之利益聲請再審；聲請人因毒品危害防
    制條例案件，經本院99年度簡上字第136 號刑事判決判處罪
    刑確定，該確定判決認定聲請人犯罪，是根據被告所排放之
    尿液經以酵素免疫分析法、氣相層析質譜儀檢驗，呈鴉片類
    ，嗎啡陽性反應，然根據法務部調查局粒腺體DNA 序列分析
    所呈現之結果顯示，其檢體有可能（機率97.49%）為同一人
    或其同母系血緣關條之人；根據當日（1 月4 日）之驗尿程
    序所示，甲○○之檢體是與高振焜、羅中英一同送檢，並且
    高振焜亦有吸食海洛因之前料，然其中無不可能高振焜與甲
    ○○之粒腺體DNA 序列相同（或與羅中英相同），並且兩者
    之檢體弄錯，故導致檢驗出甲○○之尿液與l 月4 日檢體為
    相同之DNA 序列；並根據甲○○當日（1 月4 日）記憶，其
    尿瓶並非伊自己貼標籤，然因甲○○之前已多次接受驗尿，
    而認為筆錄所載僅為型式之過程，故光憑筆錄所載無法認定
    該尿瓶確為其伊所貼之標籤，然根據警員所提供之一般驗尿
    程序，於驗尿貼標籤時，必定有錄影存證，因此應調查是否
    有錄影存證為宜，才有充分之證據證明該尿瓶為其本人所黏
    貼；因此若為程序上有瑕疵，必須加以修正以還當事人之清
    白，退一步言之，無不可能為警員刻意調換檢體，依據檢驗
    所表示，若將高振焜之尿液（A 尿），倒一部分尿液於甲○
    ○之尿液（B 尿）中，而高振焜之尿瓶改盛甲○○之尿液（
    B 尿），如此為之，本案中檢視甲○○之DNA 序列時，亦能
    顯示出相同之DNA 序列；綜上所述，本案所調查之證據，無
    法完全判定甲○○有違反毒品危害防制條例，然而僅需再調
    查甲○○尿液中之粒線體DNA 序列，是否與同一批送檢之其
    他人之檢體之粒線體DNA 序列有無相同者，即可證明以上之
    描述是否屬實，若檢驗出其他檢體之粒線體DNA 序列與甲○
    ○相同者，該證據之證明力，足生影響於原判決等語。
二、首查，本院99年度簡上字第136 號刑事判決於民國99年8 月
    25日經聲請人之同居人代為簽收而合法送達，有送達證書1
    份附卷可稽（99年度簡上字第136 號卷第78頁）。基此，聲
    請人於99年9 月14日聲請本件再審，亦有被告99年9 月14日
    刑事聲請再審狀1 件在卷可查，是本件未逾20日之法定不變
    期間，合先敘明。
三、按「有罪之判決確定後，有左列情形之一者，為受判決人之
    利益，得聲請再審：一原判決所憑之證物已證明其為偽造或
    變造者。二原判決所憑之證言、鑑定或通譯已證明其為虛偽
    者。三受有罪判決之人，已證明其係被誣告者。四原判決所
    憑之通常法院或特別法院之裁判已經確定裁判變更者。五參
    與原判決或前審判決或判決前所行調查之法官，或參與偵查
    或起訴之檢察官，因該案件犯職務上之罪已經證明者，或因
    該案件違法失職已受懲戒處分，足以影響原判決者。六因發
    現確實之新證據，足認受有罪判決之人應受無罪、免訴、免
    刑或輕於原判決所認罪名之判決者。前項第一款至第三款及
    第5 款情形之證明，以經判決確定，或其刑事訴訟不能開始
    或續行非因證據不足者為限，得聲請再審」，刑事訴訟法第
    420 條定有明文。次按刑事訴訟法第420 條第1 項第6 款固
    規定：因發現確實之新證據，足認受有罪判決之人應受無罪
    、免訴、免刑或輕於原判決所認罪名之判決者，為受判決人
    之利益，得聲請再審。又所謂「發現確實之新證據」，係指
    就新證據之本身形式上觀察，毋須經調查程序，顯然可認為
    足以動搖原確定之判決者而言；且指該證據於事實審法院判
    決前業已存在，為法院、當事人所不知，不及調查斟酌，至
    其後始行發現，且就證據本身形式觀察，固不以絕對不須經
    過調查程序為條件，但必須顯然可認為足以動搖原有罪之確
    定判決，而為受判決人無罪、免訴、免刑或輕於原判決所認
    罪名之判決者為限。亦即，該「新證據」須可認為確實具有
    足以動搖原確定判決，而對受判決人為更有利判決之「確實
    性」外，尚須具備該證據係在事實審法院於判決前已存在，
    因未經發現，不及調查斟酌，或審判時未經注意，至其後始
    行發現之「嶄新性」（新穎性）特質，二者均屬不可或缺，
    倘若未具備上開「確實性」與「嶄新性」二種聲請再審新證
    據之特性，即不能據為聲請再審之原因（最高法院40年臺抗
    字第2 號判例、90年度臺抗字第71號裁判意旨參照）。復按
    不得上訴於第三審法院之案件，除前條規定外，其經第二審
    確定之有罪判決，如就足生影響於判決之重要證據漏未審酌
    者，亦得為受判決人之利益聲請再審，刑事訴訟法第421 條
    定有明文，而依同法第424 條規定，因重要證據漏未審酌而
    聲請再審者，應於送達判決後20日內為之。又所謂因重要證
    據漏未審酌而聲請再審者，係指該證據於案情有重要關係且
    未經審酌者而言，如證據業經法院本其自由心證予以取捨及
    判斷，僅係對此持相異評價，即不能以此為由聲請再審（最
    高法院89年度臺抗字第30號裁定亦同此意旨）。
四、本件聲請人所據以聲請再審之理由，無非認為其為警逮捕後
    ，經警採集之尿液有混同高振焜或羅中英尿液之可能，因而
    主張臺灣尖端先進生技醫藥股份有限公司之濫用藥物檢驗報
    告不得作為證據。惟查，原審法院已函請法務部調查局就此
    標籤為聲請人排放尿液1 瓶與聲請人本人排放之尿液1 瓶進
    行DNA 鑑識，認定該2 瓶尿液檢出之粒腺體DAN HV I序列型
    別均相同，研判機率97.49 ％來自同一人或其同母系血緣關
    係之人，有鑑定書附卷可考，又聲請人與同案移送之高振焜
    、羅中英既非同母系血緣關係之人，顯無聲請人所謂尿液混
    同之可言，該瓶尿液檢體所驗出之嗎啡陽性反應，應可推認
    係聲請人施用海洛因之證據，原判決理由中業已敘明。基此
    ，原審法院既已就法務部調查局DNA 鑑識實驗室鑑定書，本
    於自由心證予以取捨、判斷後，認為可採，並於判決理由中
    敘明，聲請人自不得對此證據持相異評價，作為聲請再審之
    理由。此外，聲請人並未提出任何本身形式上觀察、毋須經
    調查程序、顯可認為足以動搖原確定判決之新證據，聲請人
    所執「尿液混同」云云，顯不具「確實性」與「嶄新性」，
    揆諸前揭最高法院判例意旨，自不得據為聲請再審之原因。
    從而，本件再審之聲請為無理由，應予駁回，且裁定後，不
    得更以同一原因聲請再審，併此敘明。
五、據上論斷，應依刑事訴訟法第434 條第1 項，裁定如主文。
中    華    民    國    99    年    10    月    22    日
                  刑事第六庭審判長法  官  黃桂興
                                  法  官  雷淑雯
                                  法  官  林晏如
上正本與原本無異。
如不服本裁定，應於送達後5日內，向本院提出抗告狀。
                                  書記官  楊盈茹
中    華    民    國    99    年    10    月    26    日

司法院資訊處製作；財團法人民間司法改革基金會備份。
